【裁判字號】    99,台上,4815
【裁判日期】    990730
【裁判案由】    偽造文書
【裁判全文】
最高法院刑事判決            九十九年度台上字第四八一五號
上  訴  人  甲○○
上列上訴人因偽造文書案件，不服台灣高等法院台中分院中華民
國九十八年三月三十一日第二審更審判決（九十七年度上更(一)字
第三四三號，聲請簡易判決處刑案號：台灣台中地方法院檢察署
九十二年度偵字第一四三四三號），提起上訴，本院判決如下：
    主  文
上訴駁回。
    理  由
按刑事訴訟法第三百七十七條規定：上訴於第三審法院，非以判
決違背法令為理由，不得為之。是提起第三審上訴，應以原判決
違背法令為理由，係屬法定要件。如果上訴理由書狀並未依據卷
內訴訟資料，具體指摘原判決不適用何種法則或如何適用不當，
或所指摘原判決違法情事，顯與法律規定得為第三審上訴理由之
違法情形，不相適合時，均應認其上訴為違背法律上之程式，予
以駁回。本件原審經審理結果，認為上訴人甲○○有原判決事實
欄記載之偽造私文書並持以行使（下稱行使偽造私文書）之犯行
，至為明確，因而撤銷第一審關於上訴人部分之科刑判決，於為
刑法新舊比較後，改判論上訴人以犯行使偽造私文書罪，處有期
徒刑四月，減為有期徒刑二月，並諭知如易科罰金折算之標準，
及為相關沒收、緩刑之宣告。已詳敘其調查、取捨證據之結果及
憑以認定犯罪事實之心證理由。並就上訴人否認犯行之供詞及其
所辯各語認非可採，予以論述及指駁。從形式上觀察，原判決尚
無足以影響判決結果之違背法令情形存在（原判決另對於上訴人
被訴涉犯政府採購法第八十七條第三項之以詐術使開標發生不正
確結果罪嫌部分，經審理結果認為不能成立犯罪，而依公訴意旨
認與有罪部分有裁判上一罪關係，不另為無罪之諭知，此部分因
行使偽造私文書部分上訴不合法〈如後〉，不為上訴效力所及
）。上訴意旨略稱：(1)本件台中縣太平市光隆國小（下稱光隆國
小）辦理「校園重建─電腦教室及校園網路設備採購工程」（下
稱系爭工程），係以指定中央信託局及燈塔科技股份有限公司（
下稱燈塔公司）產品綁標，商請上訴人參與標案，上訴人予以應
允，即至燈塔公司副理蔡有正處詢問產品價格、索取投標資格，
並邀其共同協助該校完成系爭工程之採購案，嗣蔡有正交付英創
科技股份有限公司（下稱英創公司）之公司執照、營利事業登記
證影本及一副老舊之公司大、小章予上訴人，並稱係其關係公司
，及光隆國小謝（國霖）老師（兼資訊組長）希望上訴人以英創
公司開押標金，幫其等演場戲云云，上訴人不再追問，便拿回資
料交代張雅惠開立上訴人經營「殷誠資訊電腦有限公司」（下稱
殷誠公司，張雅惠任助理員）及英創公司押標金，準備投標，但
從未找人陪標，此有上訴人攜帶二份標單至光隆國小當時之錄音
內容可稽。(2)上訴人於向法務部調查局中部地區機動工作組（下
稱中機組）檢舉光隆國小承辦系爭工程涉嫌犯罪後，即被列為嫌
疑人，於向台灣台中地方法院檢察署告訴蕭國倉（光隆國小校長
）涉犯詐欺、侵占等罪嫌後，更遭警員周益輝恐嚇，張雅惠之偵
訊（詢）筆錄復遭扭曲；偵查中承辦檢察官李立傑、歷次陪席（
蒞庭）檢察官及各法官，並均係引用張雅惠遭扭曲構陷之偵訊（
詢）筆錄，而經張雅惠於第一審否認陪席（蒞庭）檢察官蔡曉崙
之誣告；且司法人員就偽造文書、盜用印鑑部分包庇犯罪，復不
證實燈塔公司與上訴人利害關係相反，及燈塔公司、英創公司、
成映資訊有限公司與光隆國小、台中縣政府係業務上合作關係。
又告訴狀內容係遭分案切割，除無爭執事項外，餘均為司法人員
及假證人以包庇、隱匿、撒謊、栽贓、不調查、不證明及臆測所
組合而成，不經實體調查而隨便判決等語。惟按：採證認事、取
捨證據及證據證明力之判斷，乃事實審法院之職權，苟其採證認
事之論斷無違證據法則，即不容任意指為違法。原判決認定上訴
人有本件未經英創公司之授權、同意，擅自偽刻該公司及負責人
「顧肇基」印章，而偽造該公司名義製作之採購標單、採購估價
單及切結書（以下合稱系爭標單等），並持以行使參與系爭工程
投標之事實，係以訊之上訴人供承其持英創公司名義製作之系爭
標單等，參與系爭工程之投標各情不諱，而否認有上揭行使偽造
私文書犯行，但查：(1)上訴人於民國九十二年五月七日在中機組
應詢時，供承：「（英創公司之投標文件等經寫好後）因為蔡有
正事先將英創公司的大、小章交給我，所以我直接在英創公司的
標單上蓋印英創公司的大、小章（以下合稱系爭印章）」等語，
核與張雅惠於偵查中及第一審所證：伊依上訴人之意填寫標單，
再交上訴人拿去蓋章，及伊未曾見過系爭印章各語相符。(2)上訴
人於中機組偵詢時，先稱系爭印章係蔡有正交伊，伊不知蔡有正
何以有該印章等物，嗣改稱：系爭印章是殷誠公司人員向蔡有正
拿的，至於是何人向蔡有正拿取，伊記不清楚，系爭印章拿回來
後，也是由殷誠公司人員在標單上用印，至於是由何人在標單上
用印，伊也記不清楚各語，於偵查中復稱：系爭印章是燈塔公司
拿給伊云云，及於第一審行準備程序及審理時改稱：系爭印章是
蔡有正交伊，投標後伊請張雅惠歸還云云，前後不一，反覆矛盾
，且與張雅惠證述其未曾見系爭印章之情不符。況據蔡有正證述
其確實未曾提供系爭印章予上訴人無訛，再參以上訴人供承其係
為參與系爭工程投標，有意採用燈塔公司產品，才透過燈塔公司
台北總公司人員認識蔡有正，在此之前其與蔡有正並不相識之情
，此與蔡有正所述一致，則上訴人與蔡有正素無交情，蔡有正且
拒絕上訴人請求以燈塔公司名義陪標之邀約，當無大費周章特地
為上訴人偽刻系爭印章之必要，足見上訴人空言辯稱系爭印章係
蔡有正所提供，顯係飾卸之詞，難以憑採。(3)上訴人既於請求蔡
有正幫忙以燈塔公司名義參與陪標遭拒後，另自蔡有正處取得英
創公司之營利事業登記證影本，且其與英創公司間素無往來，則
主觀上如何會認為英創公司願幫伊陪標，及願將系爭印章交其使
用，已非無疑；縱認英創公司願意陪標，亦請蔡有正代為用印即
可，豈須自行刻用系爭印章，而悖常情。況蔡有正並非英創公司
負責人，上訴人自無僅由與英創公司無任何關係之蔡有正處取得
英創公司之營利事業登記證影本，即誤認英創公司業已同意借牌
投標之可能；上訴人既未曾向英創公司詢問並經該公司應允借牌
投標，顯見其對於英創公司未同意參與陪標一節，知之甚詳，益
證其確係未經英創公司及其負責人顧肇基之同意而無權代為刻用
系爭印章，及用以偽造系爭標單等，並持以行使參與系爭工程之
投標，犯行均至臻明確。(4)上訴人所辯其係受光隆國小招標承辦
人員謝國霖所託，才找另二家廠商陪標等語，縱有其事，然卷內
資料顯示謝國霖並不知上訴人係未得英創公司同意，而以偽造英
創公司名義之方式投標情事，仍無礙於上訴人罪責之成立各等情
。俱憑卷證逐一審認、論駁綦詳。其推理論斷衡諸經驗及論理等
證據法則皆無違背，即不容指為違法。又卷查張雅惠於中機組偵
詢時供稱：上訴人找了英創公司參與投標，並幫該公司購買押標
金、填寫標單等語，與其於偵查中證稱：英創公司標單是上訴人
填寫的，伊填好（標單上金額）後交上訴人去蓋章，公司沒有系
爭印章等語，及於第一審證稱：除殷誠公司外，其餘英創公司等
二家公司標單，不確定何人所寫，伊未見過系爭印章，英創公司
印文是上訴人交伊的等詞（見中機組卷第三八頁反面，第一四三
四三號偵查卷第一三頁，第一審卷第一一二至一一四頁），其就
曾否見過系爭印章及殷誠公司有無系爭印章，前後供述並無齟齬
，難謂其於偵訊（詢）之供述有何遭扭曲不實之情事，原審予以
採取，自無違誤可言。經核上訴意旨，並未依據卷內訴訟資料，
具體指摘原判決不適用何種法則或如何適用不當，俱係置原判決
所為明白論斷於不顧，仍持已為原判決指駁之陳詞，專憑己意再
事爭辯，或任意指摘原判決違法，難認已符合首揭法定之第三審
上訴要件。本件上訴違背法律上之程式，應予駁回。
據上論結，應依刑事訴訟法第三百九十五條前段，判決如主文。
中    華    民    國  九十九  年    七    月   三十   日
                      最高法院刑事第九庭
                          審判長法官  邵  燕  玲
                                法官  李  伯  道
                                法官  孫  增  同
                                法官  李  英  勇
                                法官  呂  丹  玉
本件正本證明與原本無異
                                      書  記  官
中    華    民    國  九十九  年    八    月    二    日
                                                      V

司法院資訊處製作；財團法人民間司法改革基金會備份。
